【裁判字號】    90,台上,2345
【裁判日期】    901220
【裁判案由】    清償債務
【裁判全文】
最高法院民事判決                                九十年度台上字第二三四五號
    上  訴  人  甲○○
    訴訟代理人  簡承佑律師
    被 上訴 人  財團法人彰化基督教醫院
    法定代理人  黃昭聲
右當事人間請求清償債務事件，上訴人對於中華民國八十九年五月二十三日台灣高等
法院台中分院第二審判決（八十八年度上字第六七一號），提起上訴，本院判決如左
：
    主  文
上訴駁回。
第三審訴訟費用由上訴人負擔。
    理  由
本件被上訴人主張：上訴人之父即訴外人蘇先和因罹患糖尿病送至伊醫院治療，經醫
師診療後認非經截肢不足保命，而於民國八十六年六月二十五日進行截肢手術，上訴
人並簽署住院申請書（連帶保證書）一紙，嗣蘇先和因心臟衰竭，經緊急治療後仍不
幸昏迷，至今未甦醒，伊曾數度通知上訴人應依住院保證書之內容負責領回蘇先和，
上訴人仍未領回。又蘇先和累積醫療費用新台幣（下同）四十萬二千七百五十六元、
住院費用二萬九千二百七十五元、看護費用一百零三萬二千零五元，總計為一百四十
六萬四千零三十六元均未清償等情。求為命上訴人給付一百四十六萬四千零三十六元
及加計法定遲延利息；暨將蘇先和領回或收容，並辦理出院手續之判決。
上訴人則以：伊父蘇先和因被上訴人醫院醫療處置不當，致成為植物人，伊於八十六
年八月六日在彰化縣北斗鎮民眾服務站召開記者會後，被上訴人醫院曾委由社工部卓
慧敏陪同該院主治醫師張耀中、急救部主任周治中等人至蘇先和之女蘇良子住處協調
，被上訴人同意提供蘇先和自八十六年六月二十五日後之醫療場所，且由被上訴人負
擔自該日起至蘇先和完全康復為止之全部醫療費用。因之，被上訴人不得再向伊請求
任何醫療費用，及於蘇先和未完全康復前，請求蘇先和搬離醫院等語。資為抗辯。
原審審理結果，以：被上訴人主張之事實，業據其提出住院申請書（連帶保證書）、
住院醫療費用請繳單、醫療費用明細表、看護費用收據、診斷書及病歷紀錄表為證，
堪認真實。上訴人則以前詞置辯。查，蘇先和係因糖尿病而至被上訴人醫院治療，經
醫師診療後認為非經截肢不足保命，而於八十六年六月二十五日進行截肢手術，於進
行截肢手術前，為病患作心臟檢查及血管投射，手術後蘇先和醒來，直至八十六年七
月一日上午蘇先和有氣喘現象，於服用支氣管擴張藥後，下午因情況惡化，於晚上再
移入加護病房，被上訴人對蘇先和病情惡化已作立即處理，蘇先和係因其心臟功能不
佳，造成血液循環不良，腦部缺氧，始導致成為植物人，被上訴人於七月一日當日並
無延誤處理情形等情，業據證人即醫師張耀中證述明確。又依蘇先和病歷紀錄亦載明
：蘇先和於上午九時三十分呼吸喘，醫師張耀中探視，並投以藥物及作緊急處理等情
（見八十六年七月一日護理紀錄），再第一審就被上訴人對蘇先和醫療處置有無過失
一節，送請行政院衛生署醫事審議委員會（下稱醫事委員會）鑑定結果，亦鑑定蘇先
和因糖尿病足潰瘍，經血管重建手術及清創術後仍無法癒合，則只有截肢一途，住院
期間一度發生心臟衰竭，也經急救及轉內科加護病房治療而病況穩定，整個醫療處置
並無疏失等語，有該會八十八年八月十一日衛署醫字第八八○三八一四○號函附之鑑
定書可稽。足見上訴人上開所辯與事實不符，不足採信。其次上訴人又以證人蘇良子
、柯明德及吳昌恭已經證明被上訴人派張耀中、周治中、卓慧敏等人，至蘇良子住處
協商，並承諾蘇先和可續留院治療，被上訴人並同意負擔蘇先和往後十年之全部醫療
費用云云為實。惟查證人張耀中、周治中及卓慧敏已分別證述彼等於八十六年間雖前
往蘇良子住處，然並未就蘇先和之醫療費用及後續之看護進行協調。因其等並不能全
權代表被上訴人醫院等語。即在場之證人李明金亦證稱：協調內容係希望被上訴人醫
院照顧蘇先和，但被上訴人醫院表示對協調內容尚須回去商量，並無具體結果等語甚
詳，綜上上開證人證詞被上訴人就協調內容究有無為上開承諾事項，既不能證明，自
不能為上訴人有利之認定，況被上訴人亦否認有授與證人張耀中等人為上開事項之承
諾。具見上訴人此部分之辯解，亦屬無據，委無足取。再者，依兩造所簽署之住院申
請書（連帶保證書）內容約定：「如經醫師診斷認為可出院療養、或改在門診治療時
，均應辦理出院，不得藉詞留院，拒不出院時概由連帶保證人負責領回、或收容」云
云，上訴人對其為該申請書之連帶保證人一節，並未爭執，又依蘇先和病歷紀錄及診
斷證明書，蘇先和目前病況穩定，顯無繼續留院之必要，再參諸醫事委員會之上開鑑
定意見書第二項載明：至八十八年三月二十九日蘇先和狀況已穩定，血壓維持在１○
○－１６○／５６－９８ｍｍＨｇ，僅口服藥物即可控制病情，雖然意識不清，但已
無需繼續留院治療之必要等語以觀，堪認蘇先和之病情既已穩定無需留院治療之情屬
實，上訴人自應依上開約定，將蘇先和領回或收容。綜上所述，被上訴人依醫療給付
連帶保證法律關係，訴請上訴人給付蘇先和積欠之醫療等費用共計一百四十六萬四千
零三十六元本息，及為蘇先和辦理出院手續，並自被上訴人醫院領回或收容，於法有
據，均應予准許云云。為其心證之所由得，並說明兩造其餘攻擊防禦方法不足採之理
由，爰將第一審所為上訴人敗訴之判決予以維持，駁回上訴人之上訴，經核於法並無
違誤。末查，被上訴人是否承諾照顧蘇先和等情，證人既不能證明，上訴人亦不能舉
證予以證明屬實，為原審所合法確定之事實，兩造自不成立和解契約。上訴論旨，猶
持陳詞，就原審取捨證據、認定事實之職權行使，指摘原判決違背法令，求予廢棄，
非有理由。
據上論結，本件上訴為無理由。依民事訴訟法第四百八十一條、第四百四十九條第一
項、第七十八條，判決如主文。
中      華      民      國     九十     年     十二     月     二十     日
                              最高法院民事第五庭
                                  審判長法官  朱  錦  娟
                                        法官  顏  南  全
                                        法官  蘇  達  志
                                        法官  許  澍  林
                                        法官  劉  福  來
      右正本證明與原本無異
                                              書  記  官
中      華      民      國    九十一    年      一      月      二      日


司法院資訊處製作；財團法人民間司法改革基金會備份。
